臺灣高雄地方法院刑事裁定　　　　　　 96年度交聲字第715號
原處分機關　高雄市政府
異　議　人　乙○○
上列受處分人因違反道路交通管理處罰條例案件，對於高雄市交
通事件裁決中心民國96年8 月3 日所為之處分（原處分字號：高
市府交裁字第32-B 00000000 號、高市府交裁字第32-B00000000
號），聲明異議，本院裁定如下：
    主  文
高雄市政府96年8月3日所為高市府交裁字第32-B00000000號之裁
決處分撤銷。
乙○○駕車不服從交通勤務警察之稽查，處罰鍰新臺幣玖佰元，
並記違規點數壹點。
其餘之異議駁回。
    理  由
一、原處分意旨係以：異議人於民國96年6 月4 日22時52分許，
    騎乘車牌號碼SMZ-406 輕型機車行駛，沿高雄市○○路南向
    北行駛，闖越五權街口紅燈號誌，經員警開啟警示燈、鳴警
    笛示意停車受檢，該駕駛人不聽指揮加速沿光華路南向北逃
    逸，繼而連續闖越光華路與興中路口、四維路與廣州一街口
    、四維二路與廣東一街口等路口紅燈號誌，並於四維二路與
    和平一路口逆向行駛，以危險方式在道路上行駛，涉有道路
    交通管理處罰條例第43條第1 項第1 款及第60條第2 項第1
    款之違規，嗣經警製單舉發後，由高雄市政府於95年8 月3
    日分別以高市府交裁字第32-B00000000號裁罰異議人900 元
    罰鍰及高市府交裁字第32-B00000000號裁罰異議人12,000元
    罰鍰，且記違規點數3 點等語。
二、受處分人聲明異議意旨略以：異議人於上述違規時間並未騎
    乘上開機車行經上開地點，且當日晚上在永達技術學院上課
    ，異議人下課後回到家後，於23時14分以其所有之行動電話
    與朋友聯絡，為此爰聲明異議，請求撤銷原處分等語。
三、按汽車駕駛人，在道路上蛇行，或以其他危險方式駕車者，
    除處新臺幣6000元以上24000 元以下罰鍰，並當場禁止其駕
    駛外，並記違規點數3 點，道路交通管理處罰條例第43條第
    1 項第1 款、第63條第1 項第3 款分別定有明文；按汽車駕
    駛人，駕駛汽車不服從交通勤務警察或依法令執行交通指揮
    、稽查任務人員之指揮或稽查，除以新臺幣900 元以上1,80
    0 元以下罰鍰外，並記違規點數1 點，道路交通管理處罰條
    例第60條第2 項第1 款、第63條第1 項第1 款亦分別定有明
    文；按汽車駕駛人，駕駛汽車有違反本條例之行為，經交通
    勤務警察或依法令執行交通稽查任務人員制止時，不聽制止
    或拒絕停車接受稽查而逃逸者；汽車駕駛人之行為有不服指
    揮稽查而逃逸之情形，當場不能或不宜攔截製單舉發者，得
    逕行舉發，且應記明車輛牌照號碼、車型等可資辨明之資料
    ，以汽車所有人為被通知人製單舉發，道路交通管理處罰條
    例第7 條之2 第1 項第4 款、第4 項分別定有明文。
四、經查：
(一)、證人即案發當時之高雄市政府警察局苓雅分局民權路派出所
    警員甲○○於本院訊問時結證稱：96年6 月4 日22時56分左
    右，伊在五權街及光華路口（即庭呈相關位置圖上所載之藍
    色點），看到SMZ-406 號機車闖紅燈，該駕駛人看到伊要攔
    停，該駕駛人反而加速，到了下一個路口即光華路及興中路
    口，該駕駛人又闖紅燈，當時伊有開警笛並騎乘警車追駕駛
    人，並且有喊他，該駕駛人還是不停，一直到光華路及四維
    路口，還是紅燈，當時車輛很多，該駕駛人就右轉四維路行
    駛靠近雙向分向線，到了四維路及廣州一街口該駕駛人又闖
    了一個紅燈，之後又闖了四維二路及廣東一街，到了四維路
    及和平一路路口，因為車輛很多，該駕駛人無法闖紅燈，於
    是該駕駛人左轉逆向，差點撞到一輛計程車，因為已經逆向
    到林泉街，伊就沒有繼續追下去，且車牌號碼記得非常清楚
    ，伊停下車後就馬上以紙筆記下來，嗣伊回到派出所就立即
    查詢車籍紀錄，與伊所記之車子的CC數及顏色一致，車主係
    住在三民區，當時駕駛人從光華路南向北方向行駛即往三民
    區的方向，從伊發現駕駛者違規至追逐為止約2 分鐘，因光
    華路是大路，都有路燈，視線很清楚等語（詳本院95年10月
    3 日訊問筆錄），復有高雄市政府警察局舉發違反道路交通
    管理事件通知單、原處分機關違反道路交通管理事件裁決書
    各2 份、現場圖及工作紀錄簿各1 份附卷可稽。
(二)、是依證人甲○○所述，因目睹上開機車實有違規闖紅燈，經
    追逐約2 分鐘，則證人甲○○當時所記之車牌應屬正確，且
    證人甲○○於回所後將其所記載之車牌號碼查詢車籍資料，
    與所見均相吻合，始行填單舉發，足見證人甲○○前開舉發
    過程之正確性，應堪認定。再衡諸本件舉發警員甲○○為依
    法執行交通勤務之警員，與異議人並不相識，亦無仇怨，其
    依法執公務，應無任意設詞誣攀之理。且交通警員掣單舉發
    違反道路交通管理處罰條例所列之違規事實，本質上為行政
    處分，係公務員基於職務上權力，依法就特定之具體事件所
    為具有公法上效果之單方行政行為，基於公務員為公法上行
    為具有公信力之原則，該行政處分當可被推定為真正，其據
    以依法處分之事實認定亦為真正無誤。本此公信原則，立法
    者賦予行政機關制定違反道路交通管理事件統一裁罰基準及
    處理細則，使勤務警員得當機處分以達其維護交通秩序、安
    全之行政目的，否則國家行政勢必窒礙難行。本件異議人既
    未能舉證敘明員警舉發有何違誤情事，本院復查無任何證據
    足資證明確有捏造事實、違法取締之情事，則值勤員警本其
    維護交通秩序、安全職責所為之舉發，自應受到合法、正確
    之推定。基此，上開機車確有前述交通違規之情至為明灼，
    堪予採信。
(三)、次查，異議人固以前詞置辯，並提出學生證、通聯紀錄、上
    課之課表及其自學校下班返家之路線圖各1 件為證。查異議
    人自承上開機車於上開違規時間之前係由其自己使用中（詳
    本院卷第23頁），亦陳稱上開機車之車牌並未遺失（詳本院
    卷第26頁），足見上開機車於上開違規時間並未有何失竊或
    借予他人使用，則上開機車於上開違規時間非由異議人以外
    之人使用中甚明。再者，依異議人所提出之上課課表，當日
    最後一節上課時間為21時45分（詳本院卷第30頁），而異議
    人自永達技術學院，騎乘機車返回高雄市三民區○○○路17
    9 號3 樓住處，須45分至50分鐘，為異議人所是認（詳本院
    卷第24頁），依時間推估而言，異議人於同日22時52分許騎
    乘上開機車行經上開地點，非無可能，且依證人甲○○上開
    證述，當時駕駛人從光華路南向北方向行駛係往三民區的方
    向，亦即係往異議人之住處方向行駛，而異議人自承於當日
    23時14分在其住處以其所有之行動電話，與朋友聯絡，有異
    議人所提出之通聯紀錄可證（詳本院卷第2 頁及第6 頁），
    足見異議人確實騎乘上開機車行經上開地點。據此，異議人
    辯稱當時並未行經該處云云，自非可採。
五、綜上所述，異議人於前揭時、地固有「不服從交通勤務警察
    或依法令執行交通指揮、稽查任務人員之指揮」之違規，然
    本件異議人所違反者既係道路交通管理處罰條例第60條第2
    項第1 款之規定，裁決機關於為裁決時，即應於科處罰鍰外
    ，分別併記違規點數1 點，始符規定，且上開記點之處罰，
    係屬強制規定，無從減免。本件高市府交裁字第32-B000000
    00號裁決書僅科處罰鍰，漏未於處罰主文欄上併記異議人違
    規點數，自難認允洽。是異議人之異議雖無理由，惟原處分
    亦有上述瑕疵，自亦無可維持，揆諸上開道路交通案件處理
    辦法第20條前段之規定，即應由本院將原處分撤銷，並依前
    揭道路交通管理處罰條例第60條第2 項第1 款、第63條第1
    項第1 款及違反道路交通管理事件統一裁罰標準及處理細則
    第44條第1 項等規定，就異議人之違規行為，自為裁定如主
    文所示，以資適法。另關於本件高市府交裁字第32-B000000
    00號裁決書，針對以危險方式在道路上駕駛機器腳踏車部分
    之裁處，核無不當，異議人就此部分一併聲明異議，則無理
    由，應由本院予以駁回，以資適法。
六、依道路交通管理處罰條例第87條第2 項、道路交通案件處理
    辦法第19條、第20條前段，裁定如主文。
中　　華　　民　　國　　96　　年　　12　　月　　31　　日
                        交通法庭   法　官  文昌
以上正本證明與原本無異。
如不服本裁定，應於送達後5日內，向本院提出抗告狀。
中　　華　　民　　國　　96　　年　　12　　月　　31　　日
                                   書記官  吳良美
